【裁判字號】    99,選訴,54
【裁判日期】    991007
【裁判案由】    違反公職人員選舉罷免法
【裁判全文】
臺灣彰化地方法院刑事判決              99年度選訴字第54號
公  訴  人  臺灣彰化地方法院檢察署檢察官
被      告  乙○○
選任辯護人  陳國偉律師
上列被告因違反公職人員選舉罷免法案件，經檢察官提起公訴（
99年度選偵字第71號、第91號），本院判決如下：
    主  文
乙○○對於有投票權之人，交付賄賂，而約其投票權為一定之行
使，處有期徒刑年貳月，褫奪公權年。
    事  實
一、乙○○為求不知情之彰化縣溪州鄉尾厝村第19屆村長選舉登
    記1號之候選人劉清棚順利當選，竟基於對於有投票權之人
    ，行求及交付賄賂而約其投票權為一定行使之單一犯意，接
    續為下列行為：
(一)於民國99年5月下旬某日，在有投票權之人甲○○位於彰化
    縣溪州鄉○○村○鄰○○路○段670號住處，對甲○○行求稱
    ：若答應投票給村長候選人劉清棚，會拿一些錢給伊，作為
    走路工等語，而約使甲○○行使投票權支持劉清棚。惟甲○○稱伊不收這種錢等語，乙○○始未交付賄賂予甲○○。
(二)於99年5月下旬某日，在有投票權之人丙○○○位於彰化縣
    溪州鄉○○村○○鄰○○路9號之10住處門口，對丙○○○交
    付賄賂現金新臺幣（下同）2千元，要求丙○○○及其戶內
    有投票權之人於該次村長選舉中，投票支持候選人劉清棚。
    丙○○○當場表示同意，並收受上揭賄賂（丙○○○涉嫌投
    票受賄罪部分，另經檢察官為緩起訴之處分）。
二、查獲經過：嗣臺灣彰化地方法院檢察署檢察官接獲檢舉，乃
    指揮彰化縣警察局北斗分局，於99年6月5日傳喚乙○○、甲○○及丙○○○到案說明，經丙○○○之夫張萬主動交出前
    開賄賂2千元，由檢察官扣案而查獲。
三、案經彰化縣警察局北斗分局報告臺灣彰化地方法院檢察署檢
    察官偵查起訴。
    理  由
壹、關於證據能力方面：
一、按被告以外之人於審判外之言詞或書面陳述，除法律有規定
    者外，不得作為證據，刑事訴訟法第159條第1項固有明文。
    惟被告以外之人於審判外之陳述，雖不符刑事訴訟法第159
    條之1至第159條之4規定（得為證據之情形），而經當事人
    於審判程序同意作為證據，法院審酌該言詞陳述或書面陳述
    作成時之情況，認為適當者，亦得為證據；當事人、代理人
    或辯護人於法院調查證據時，知有第159條第1項不得為證據
    之情形，而未於言詞辯論終結前聲明異議者，視為有前項之
    同意，刑事訴訟法第159條之5第1、2項分別定有明文。本案
    中檢察官所提出證人甲○○之警詢陳述，屬被告乙○○以外
    之人於審判外之言詞陳述，被告及其辯護人於本院行準備程
    序時同意有證據能力，且迄至本院於99年9月23日言詞辯論
    終結前亦未聲明異議；另本院審酌上開言詞陳述作成時之情
    況，係出於證人甲○○之任意性陳述，並無不適當之情事，
    復與本案待證事實具有關聯性，故得作為證據。
二、次按被告以外之人於偵查中向檢察官所為之陳述，除顯有不
    可信之情況者外，得為證據，刑事訴訟法第159條之1第2項
    規定甚明。本案中檢察官所提出證人甲○○、丙○○○及張
    萬於檢察官訊問時經具結之證言，被告及其辯護人就證人甲○○、丙○○○之證言部分，均同意有證據能力，僅就證人
    張萬之證言部分抗辯屬傳聞證據，而爭執其證據能力。然查
    就證人張萬證稱伊與證人丙○○○間之對話內容，係屬證人
    張萬親身經歷之事，非屬聽聞自他人，與傳聞證據有間。再
    者，被告及其辯護人並未舉證指出證人張萬於檢察官訊問時
    經具結之陳述，有顯不可信之處（按被告及其辯護人如認證
    人張萬於偵查中經具結之證言顯不可信，應負舉證責任，最
    高法院96年度台上字第5684號判決要旨參照），且於本院審
    判中亦未聲請詰問證人張萬，實已放棄其詰問權，是被告及
    其辯護人爭執證人張萬於偵查中經具結之證言無證據能力一
    節，核無可採。故此，證人甲○○、丙○○○及張萬於偵查
    中經具結之證言，皆可作為證據。
三、再按除顯有不可信之情況外，公務員職務上製作之紀錄文書
    、證明文書，亦得為證據，刑事訴訟法第159條之4第1款規
    定甚明。本案中彰化縣選舉委員會99年4月1日彰選一字第09
    91250117號公告、候選人得票數統計表及99年7月30日彰選
    一字第0991201279號函檢送之「九十九年彰化縣鄉鎮市民代
    表會代表暨村里長選舉溪州鄉第714投票所（尾厝村第5、10
    鄰）選舉人名冊」，係屬辦理選務之公務員職務上製作之紀
    錄文書，公訴人、被告及其辯護人均不爭執證據能力，復查
    無顯不可信之情況，依上述規定，皆亦得作為證據。
四、證人張萬代證人丙○○○繳回經扣案之賄賂現金2千元，非
    屬供述證據，自無傳聞法則之適用，且被告及其辯護人亦未
    爭執有違法取得之情形，本院復查無不得作為證據之情況，
    又與本案待證事實具有關聯性，故得作為證據。
貳、實體方面：
一、訊據被告矢口否認犯罪，辯稱：其僅有跟證人甲○○拜票，
    沒有說要拿錢給她作為走路工之事；另外，其因證人丙○○○手臂受傷骨折，有拿2千元慰問伊，並沒有對伊說是「老
    仔」（台語）或「劉仔」（台語）慰問的。本件在檢察官99
    年6月14日之訊問筆錄上記載被告陳稱：「以證人講的為準
    。我認罪。」部分，是因當時其想說證人都這樣講了，只好
    那樣回答，當時其自認從頭到尾都沒有犯罪云云。被告之辯
    護人則為被告辯護略謂：證人甲○○於鈞院審理時證稱被告
    「有去拜託，當時在選舉，被告沒有說什麼，只有說拜託選
    舉這樣而已。」、「被告沒有講說會給一些錢」等語，且經
    鈞院勘驗證人甲○○於檢察官訊問時之錄音光碟，證人甲○○是證稱兩邊都有去拜託，不知是哪一個提及走路工等語，
    可見被告並未有對證人甲○○行求賄選之舉；另證人丙○○○於鈞院審理時證稱「（問：被告為什麼要拿一千或二千元
    給妳？）因為我的手受傷，被告想說是老鄰居，所以要關心
    我一下。」、「『要蓋給誰是妳的權利』這句話，是拿錢之
    前講的，平常大家見面時講的」等語，可見被告是出於慰問
    始拿錢給證人丙○○○，與選舉無關，況證人丙○○○於偵
    查中亦證稱「我不知道老仔是指何人」等語，可見證人丙○○○亦不知被告對其交付金錢之意思表示為何，欠缺對價關
    係，不該當於投票行賄罪。倘鈞院認被告成立犯罪，因被告
    於偵查中自白犯行，請依公職人員選舉罷免法第99條第5項
    前段規定減輕其刑，另因被告行求、交付賄賂之對象僅二人
    ，未嚴重影響該次選舉之公正性，請再依刑法第59條規定酌
    量減輕其刑等語。
二、經查：
(一)彰化縣各鄉鎮市第19屆村里長選舉，係於99年6月12日舉行
    投票，另案外人劉清棚為該次彰化縣溪州鄉尾厝村村長選舉
    登記1號之候選人等情，有彰化縣選舉委員會99年4月1日彰
    選一字第0991250117號公告及候選人得票數統計表各1份在
    卷可參（見偵卷第121、122頁）。又證人甲○○、丙○○○
    於此次溪州鄉尾厝村村長選舉，均為有投票權之人等情，亦
    有彰化縣選舉委員會99年7月30日彰選一字第0991201279號
    函檢送之「九十九年彰化縣鄉鎮市民代表會代表暨村里長選
    舉溪州鄉第714投票所（尾厝村第5、10鄰）選舉人名冊」在
    卷可稽（見本院卷第47、52頁）。是上開事實均堪以認定。
(二)被告於99年5月下旬某日，向證人即有投票權人甲○○行求
    賄選一事，業據證人甲○○於警詢證稱：「（問：本屆99年
    6月12日鄉鎮市民代表及村里長二合一選舉，是否有候選人
    或樁腳向妳行賄或期約賄選？）我鄰居乙○○有前來找我，
    他有說要我選給劉清棚，他會拿一些錢給我做為走路工。」
    、「（問：乙○○是否有說要拿多少錢給妳做為走路工？妳
    是否有收取賄選的錢？）他有說要拿一些錢給我做為走路工
    ，但是我告訴他說我沒有收這種錢，所以我不知道他到底是
    要給多少錢，我沒有收錢。」、「（問：溪州鄉尾厝村村長
    候選人劉清棚及吳民春等二人有無賄選要求以選票支持？）
    只有劉清棚委託乙○○過來賄選。」等語（見警卷第18、19
    頁），並於偵查中檢察官訊問時具結證稱：被告「跟我說有
    一些那個……走路工……他（指被告）說要那個，我就說不
    要」等語（見本院卷第88頁背面勘驗內容），亦即被告確有
    為候選人劉清棚，主動要求送賄予證人甲○○，惟為證人甲○○拒絕收受賄賂。衡及證人甲○○於本院具結證稱：未曾
    與被告發生不愉快之事等語（見本院卷第72頁），被告於警
    詢時亦自承與證人甲○○未有仇恨或糾紛等過節（見警卷第
    2頁）；再參之選舉之賄選買票，係屬重罪，經政府長年多
    方之宣導，已為國人所熟知，且賄選模式多係透過鄰里熟人
    間之方式進行，是有無賄選，在鄰里之間大家心知肚明，況
    其等之間存有鄉里情誼，若果無其事，豈敢指證他人賄選，
    倘未有其事，而卻指稱他人賄選，又豈能容於鄉里之內。故
    此，證人甲○○應無誣指被告之動機與必要，其上開證言，
    應屬實在而堪採信。至於證人甲○○在本院於99年9月2日審
    理時雖證稱：被告於99年5月下旬有來拜託選舉，沒有說什
    麼，也沒有說要一些錢給伊，被告來拜託什麼，伊不知道等
    語（見本院卷第72、73頁）。查被告並未參選此次溪州鄉尾
    厝村村長選舉，有前揭「候選人得票數統計表」在卷可參，
    在被告未參選下，而向證人甲○○拜託選舉，竟拜託到證人
    甲○○不知道在拜託何事，豈不怪哉，是證人甲○○此部分
    之證述與常情有違；倘再參諸證人甲○○當日至本院作證，
    係搭乘被告友人駕駛之車輛，與被告同車前來一情，足知其
    等間具有相當情誼，是證人甲○○於本院證稱：被告向伊拜
    託選舉，未說要一些錢給伊云云，顯係囿於人情壓力下之迴
    護被告之詞，不足採信。另辯護人雖以證人甲○○於檢察官
    訊問時，稱兩邊都有去拜託，不知是哪一個提及走路工，而
    謂被告並無向證人甲○○行求賄選之事。然依本院勘驗證人
    甲○○於檢察官訊問時之全部內容，聽其前後陳述語意，應
    係證稱被告有向其行求無訛，有本院之勘驗結果在卷可憑（
    見本院卷第88頁及背面），與證人甲○○於警詢所為證述互
    核相符，是辯護人此部分之辯護並無可採。從而，被告辯稱
    未向投票權人即證人甲○○行求，約其投票支持候選人劉清
    棚一節，洵屬飾卸之詞，不足採信。按刑法上之行求賄賂，
    指行為人自行主動要求送賄，以行賄者一方之意思表示達於
    對方為已足，不以對方允諾為必要（最高法院95年度台上字
    第4610號判決意旨參照）。綜合上情，被告有對投票權之人
    即證人甲○○行求，而約其投票支持候選人劉清棚之事實，
    堪以認定。
(三)又被告於99年5月下旬某日，向證人即有投票權人丙○○○
    交付賄賂2千元，而要求伊投票支持候選人劉清棚一情，證
    人丙○○○於檢察官訊問時具結證稱：被告於99年6月5日之
    二個星期前，至伊住處門口，叫伊出來，將錢捲著交給伊，
    是2千元，對伊說「老仔」（台語，下同），但伊不知是「
    老仔」（按：指參選村長登記2號之吳民春）還是「劉仔」
    （台語，下同）（按：指候選人劉清棚），說伊受傷，跟伊
    慰問一下，被告並對伊說「妳要蓋給誰，是妳的權利」等語
    （見本院卷第89頁背面至第92頁）。證人丙○○○於本院審
    理時則證稱：被告交付伊的錢是捲在一起，交付當時被告說
    是「老仔」關心伊，伊後來認為「老仔」是老鄰居的意思，
    被告說「要蓋給誰，是妳的權利」，是在拿錢之前講的等語
    （見本院卷第74頁背面、75頁、76頁背面）。惟證人即丙○○○之夫張萬於99年6月5日檢察官訊問時，則具結證稱：丙○○○有拿2千元給伊看，說是「馬殺」（台語）（按：指
    被告）拿來的，請託投票給「老的」或姓劉的，丙○○○沒
    有說被告是因為要慰問手傷才拿錢給她，以前伊家裡有人受
    傷，被告不曾給過慰問金等語（見偵卷第49、54、55頁）。
    衡諸證人丙○○○與張萬為夫妻，關係親密，其等對於日常
    生活所發生之送往迎來等人情世故之事，當無隱瞞之必要，
    是倘被告於上開時地交付證人丙○○○之2千元，係出於慰
    問證人丙○○○之手傷，則證人丙○○○應無未告知證人張
    萬該2千元為慰問金之理；再者，被告於本案發生時，係年
    逾68歲之長者，其人情世故應甚練達，即使是初入社會之人
    ，於以現金慰問他人時，如未以紅包袋封裝，亦無可能將現
    金捲著慰問他人，然如證人丙○○○之上開證述，被告係將
    該2千元紙鈔捲著，在在與日常生活之常情常理相悖。何況
    ，慰問傷者係我國社會生活中之善舉美事，無不可告人之處
    ，亦不怕公開而為他人知悉，是被告所交付證人丙○○○之
    2千元，若果真係慰問金，按諸日常生活之經驗常情，其大
    可明白說出，而無於偵查中在本院99年6月5日進行之聲押庭
    時，否認曾經拿錢給證人丙○○○一事之理（見本院99年度
    聲羈字第172號卷第4頁）。顯見證人丙○○○證稱上開2千
    元係慰問金，以及被告於本院審判中辯稱：其交付之2千元
    係慰問證人丙○○○云云，均非真實，自難採信。又證人丙○○○於上開偵查中之證言，固證稱：被告於交付該2千元
    時，有說「妳要蓋給誰，是妳的權利」，伊不知被告說的是
    「老仔」還是「劉仔」等語，於本院則證稱被告該句話，係
    在其拿錢給伊之前講的云云；惟證人丙○○○此部分所述，
    與證人張萬之上開證言即「證人丙○○○有告知伊，被告請
    託投票給『老的』或姓劉的」一節已有歧異，再參諸證人丙○○○與被告有鄰居情誼，且在本院於99年9月2日傳喚伊到
    院作證時，又係與被告同車前來（見本院卷第75頁），足見
    證人丙○○○此部分之證言，均係囿於人情壓力，以致不敢
    完全吐實，而為模糊陳述。參之被告於本院審理時，自承其
    此次選舉係支持劉清棚，並對認識之村民說盡量讓劉清棚當
    選一情（見本院卷第95頁），復衡以被告有為候選人劉清棚
    向證人甲○○行求賄選一事，已如上述，審及村長選舉係屬
    單一名額當選之選舉，被告自不可能為同村多數村長候選人
    賄選，則其於向證人丙○○○交付賄賂時，自亦係為候選人
    劉清棚而賄選，而不可能有如證人丙○○○上開所證稱之「
    不知是『老仔』或『劉仔』」之情形。由此，足徵被告所交
    付證人丙○○○之上開2千元，係出於為候選人劉清棚賄選
    之意思而交付，且證人丙○○○於收受時，亦深知被告交付
    之目的，在於約使伊投票支持劉清棚而予以收受，其間具有
    對價關係無疑。此外，復有該賄賂現金2千元扣案可佐。是
    被告之辯護人為被告辯護稱：該2千元與選舉無關，其間亦
    無對價關係等節，核無可採。勾稽上述各情，被告有對投票
    權人即證人丙○○○交付賄賂，而約其投票支持候選人劉清
    棚之事實，亦可認定。
(四)綜上所述，被告所辯各節，均無足採信，本案事證明確，被
    告上開犯行堪以認定，應依法論科。
三、論罪科刑部分：
(一)按投票行賄罪之處罰，分別規定於刑法第144條及公職人員
    選舉罷免法第99條第1項，因公職人員選舉罷免法第99條第1
    項為刑法第144條之特別法，依特別法優於普通法之規定，
    應優先適用公職人員選舉罷免法。是核被告所為，就上開事
    實一、(一)部分，係犯公職人員選舉罷免法第99條第1項對
    於有投票權之人行求，而約其投票權為一定之行使罪；就上
    開事實一、(二)部分，係觸犯公職人員選舉罷免法第99條第
    1項對於有投票權之人交付賄賂，而約其投票權為一定之行
    使罪。按選舉乃係有廣大民眾參與其事，且必須有相當多之
    票數，始能當選，是實行賄選者，通常係以該次選舉當選為
    目的，而於主觀上基於單一之犯意，以數個舉動接續進行賄
    選，而侵害同一法益，在時間、空間上有密切關係，依一般
    社會健全觀念，難以強行分開，在刑法評價上，以視為數個
    舉動之接續實行，合為包括之一行為予以評價，較為合理，
    於此情形，即得依接續犯論以包括之一罪（最高法院99年度
    第5次刑事庭會議(一)結論參照）。本案被告出於為使候選人
    劉清棚當選之目的而實行賄選（單一選舉），且其實行賄選
    之時間（均為99年5月下旬）、空間（均為溪州鄉尾厝村）
    具有密切關係，足見其本案所為係出於單一犯意，為接續犯
    之一罪，因其已實行交付賄賂之行為，則其行求之低度行為
    ，應為其交付賄賂之高度行為所吸收，而不另論罪。
(二)被告之辯護人固以被告在99年6月14日接受檢察官訊問時之
    筆錄上記載：被告對投票行賄認罪等情，而謂被告於偵查中
    自白犯行，應依公職人員選舉罷免法第99條第5項前段規定
    ，減輕其刑等語。惟按，所謂自白，乃係被告出於自由意志
    之發動，本於真意，而對自己犯罪事實之供述之謂，如被告
    並無自白犯罪之真意，法院自不能擅以法律規定有被告如自
    白犯罪減輕其刑，係屬有利被告事項，即置被告之真意於不
    顧，率憑被告虛假自白之外觀，或訊問筆錄上記載被告認罪
    等情，遽認被告已有自白，而剝奪被告在訴訟法上選擇獲判
    無罪之最佳利益。蓋當被告之自白，被作為不利於被告自身
    之證據後，此時法院只須有補強證據，證明其自白與事實相
    符，而毋須有其他積極證據，即得對被告定罪，亦即自白犯
    罪之被告，受有罪判決之機率至高；但若被告未自白犯罪，
    法院則須有積極證據存在，始得對被告定罪，亦即未自白犯
    罪之被告，受有罪判決之機率較低。且在無罪推定原則之保
    障下，被告於訴訟法上，乃以獲取無罪判決為其最佳利益，
    是法院不得在被告未有自白犯罪真意之下，囿於法律有自白
    減刑之規定，即恣意認定被告已有自白。查，被告於99年6
    月14日接受檢察官訊問之筆錄，於前階段記載被告答話之內
    容為：「（問：你跟丙○○○說要投票給『劉仔』〈台語〉
    ，也就是候選人劉清棚？）我沒有這樣跟她講。我錢交給她
    沒有講話。」、「（問：丙○○○有收下現金表示答應？）
    我不知道。因為我的頭腦有問題，所以忘記有沒有拿錢給她
    。」、「（問：你是否有去找甲○○，跟她說拜託投給姓劉
    的，會拿一些走路工給她？）沒有。」、「（問：對於甲○○之證述內容，有無意見？）我沒有說要拿走路工給她，我
    沒有叫她投給誰。」等語（見偵卷第87頁），在此階段，被
    告未自白犯罪甚明；而至檢察官訊問之後階段，該訊問筆錄
    記載被告之答話為：「（問：投票行賄罪，是否認罪？）以
    證人講的為準。我認罪。」等語（見偵卷第88頁），所謂以
    「證人講的為準」，應係被告不爭執證人供述之內容，與被
    告之自白犯罪尚屬有間；至於筆錄記載被告稱「我認罪」一
    情，被告是否果真認罪一節，依被告於本院審理時，堅稱其
    「偵訊中，我想說證人都這樣說了，我就只好那樣回答，當
    時我認為我從頭到尾都沒有犯罪。」等語（見本院卷第96頁
    背面），足見該偵訊筆錄上所記載之「被告認罪」，實際上
    係與被告當時否認犯罪之真意不符。揆諸上述，自不能認被
    告於偵查中已有自白，是被告之辯護人認應依公職人員選舉
    罷免法第99條第5項前段規定，對被告減輕其刑一節，核無
    可採。至於辯護人求為依刑法第59條對被告酌量減輕其刑一
    節，衡及選舉過程之公平與否，攸關全民福祉，此一公共利
    益之維護，於價值權衡上，具有優越之地位。按此，公職人
    員選舉罷免法第99條第1項規定之投票行賄罪，其法定刑徒
    刑部分規定處3年以上10年以下有期徒刑，實無情輕法重之
    情形，且對於觸犯本罪之人科以此等處罰，在客觀上並不足
    以引起一般人之同情，況被告明知故犯，亦無顯可憫恕之處
    ，是辯護人此部分之請求，尚屬無據。
(三)審酌被告曾於91年間，因犯投票行賄罪，經本院以91年度斗
    簡字第173號判決判處有期徒刑3月確定，有臺灣高等法院被
    告前案紀錄表1份在卷可參，素行不佳；審及選舉制度係民
    主政治之礎石，此制度之本意，即在藉由公平、公正之選舉
    活動，讓選民瞭解候選人之品德、操守、學識、能力以及政
    見等項，以達選賢與能，俾維清明之政治風氣；因此保障公
    平、公正之選舉活動，使選民之投票意志不受金錢或不正利
    益等賄賂之污染，以免選舉之結果遭受操控，為公民應有之
    認識，亦為民主選舉制度所賴以存在之重要價值，此乃政府
    一再宣導選舉不買票、不賣票之所在。被告先前已有投票行
    賄罪之犯罪前科，自當深知法律處罰賄選犯罪之禁令，卻仍
    無視公平選舉之價值與法律禁令，為使候選人劉清棚當選，
    竟不擇手段，以破壞公平、公正選舉至鉅之買票方式進行，
    其敗壞選風之惡性非輕；再斟酌其於犯後否認犯行、行求及
    交付賄賂之對象、金額不多、犯罪之動機、目的、所生危害
    ，以及罹患有鼻淚管惡性腫瘤暨腰椎骨折等病症，有其提出
    之診斷證明書等資料在卷可參，加以其年紀已逾69歲等一切
    情狀，檢察官於本院審理時，雖求為對被告量處有期徒刑3
    年6月，惟本院於審酌上情後，認檢察官之求刑尚嫌稍重，
    乃核情量處如主文所示之刑。
(四)被告所犯公職人員選舉罷免法第99條第1項之對於有投票權
    之人，交付賄賂，而約其投票權為一定之行使罪，既經宣告
    有期徒刑之刑，爰依公職人員選舉罷免法第113條第3項及刑
    法第37條第2項之規定，併予宣告褫奪公權3年。至於被告已
    交付予證人丙○○○之賄賂2千元，因證人丙○○○係犯刑
    法第143條第1項之罪，其所收受之賄賂應依刑法第143條第2
    項之規定，在丙○○○所犯投票受賄罪之從刑部分宣告沒收
    ，而不得在被告所犯之本案犯罪宣告沒收（最高法院95年度
    台上字第147號判決意旨參照），附此敘明。
據上論斷，應依刑事訴訟法第299條第1項前段，公職人員選舉罷
免法第99條第1項、第113條第3項，刑法第11條、第37條第2項，
判決如主文。
本案經檢察官高宏銘到庭執行職務。
中    華    民    國    99    年    10    月    7     日
                  刑事第三庭  審判長法  官    李進清
                                    法  官    洪志賢
                                    法  官    陳銘壎
以上正本證明與原本無異。
如不服本判決，應於收受判決後10日內向本院提出上訴書狀，並
應敘述具體理由；其未敘述上訴理由者，應於上訴期間屆滿後20
日內向本院補提理由書（均須按他造當事人之人數附繕本「切勿
逕送上級法院」）。
中    華    民    國    99    年    10    月    7     日
                                    書記官    楊筱惠
附錄本案論罪科刑法條全文
公職人員選舉罷免法第99條：
對於有投票權之人，行求期約或交付賄賂或其他不正利益，而約
其不行使投票權或為一定之行使者，處3年以上10年以下有期徒
刑，得併科新臺幣1百萬元以上1千萬元以下罰金。
預備犯前項之罪者，處1年以下有期徒刑。
預備或用以行求期約或交付之賄賂，不問屬於犯人與否，沒收之
。
犯第1項或第2項之罪，於犯罪後6個月內自首者，減輕或免除其
刑；因而查獲候選人為正犯或共犯者，免除其刑。
犯第1項或第2項之罪，在偵查中自白者，減輕其刑；因而查獲候
選人為正犯或共犯者，減輕或免除其刑。

司法院資訊處製作；財團法人民間司法改革基金會備份。
